【裁判字號】    92,台非,10
【裁判日期】    920109
【裁判案由】    偽造文書
【裁判全文】
最高法院刑事判決                                  九十二年度台非字第一○號
    上訴人  最高法院檢察署檢察總長
    被  告  甲○○
右上訴人因被告偽造文書案件，對於台灣台南地方法院中華民國九十一年七月十五日
第一審確定判決（九十一年度訴字第五一八號，起訴案號：台灣台南地方法院檢察署
九十一年度偵緝字第二五四號），認為部分違法，提起非常上訴，本院判決如左：
    主  文
原判決關於違背法令部分撤銷。
    理  由
非常上訴理由稱：「按判決不適用法則者，為違背法令，刑事訴訟法第三百七十八條
定有明文。又偽造之印章，不問屬於犯人與否，沒收之，亦為刑法第二百十九條所明
定。而偽造之印章，依刑法第二百十九條規定，係在必應沒收之列，該印章如屬存在
，縱未經搜獲，仍不得不為沒收之宣告，復有貴院二十五年上字第六六二○號判例可
資參考。本件依原判決確認之事實，被告甲○○因積欠地下錢莊無力償還，竟與該地
下錢莊之不詳姓名、年籍之張姓成年男子，共同基於行使偽造私文書、行使偽造特種
文書及意圖為自己不法所有之詐欺取財犯意聯絡，由該張姓男子於民國九十年七月十
七日提供換貼被告照片之『王水文』偽造身分證及年籍資料，推由被告假冒『王水文
』，至台南市○○○路○段七十九號『國通汽車股份有限公司』（下稱國通公司），
應徵銷售業務員，經錄用後，該張姓男子復於同年月三十一日，提供『邱博仁』、『
邱瑞風』之偽造身分證、印章及年籍資料予被告，向被告所服務之國通公司佯稱客戶
『邱博仁』欲購車，並以『邱瑞風』為保證人，再由被告在汽車附條件買賣契約書、
動產抵押設定書、授權書及本票上（未填金額）分別偽簽『邱博仁』與『邱瑞風』之
署押後，並在附條件買賣契約書、本票上對保人簽章偽簽『王水文』署押。另由張姓
男子在上開資料蓋用偽造之『邱博仁』、『邱瑞風』印文後，並將偽造完成之購車資
料交付裕融公司，向該公司借款新台幣六十五萬元等情，就偽造文書部分，認偽造署
押、印文為偽造私文書之部分行為，又其偽造私文書復持以行使，因論以共同行使偽
造私文書罪，固非無見。惟就偽造之印章，縱未扣案，惟未能證明業已滅失，竟未依
上開刑法第二百十九條為沒收之宣告，自有判決不適用法則之違背法令。案經確定，
因攸關法律之正確適用，爰依刑事訴訟法第四百四十一條提起非常上訴，以資糾正。
」等語。
本院按判決不適用法則者，為違背法令，刑事訴訟法第三百七十八條定有明文。又偽
造之印章，不問屬於犯人與否，沒收之，亦經刑法第二百十九條規定甚明。且該條規
定係採義務沒收主義，法院就此偽造之印章，無審酌餘地，除能證明已滅失外，不問
屬於犯人與否，或有無查扣，均應予沒收。本件確定判決之事實，係認被告甲○○因
積欠地下錢莊債務，無力償還，竟與該地下錢莊之不詳姓名、年籍之張姓成年男子，
基於行使偽造私文書、行使偽造特種文書及意圖為自己不法所有之詐欺取財犯意聯絡
，由該張姓男子於民國九十年七月十七日提供換貼被告照片之「王水文」偽造身分證
及年籍資料，推由被告假冒「王水文」，至台南市○○○路○段七十九號國通公司，
應徵銷售業務員，經錄用後，該張姓男子復於同年月三十一日，提供「邱博仁」、「
邱瑞風」之偽造身分證、印章及年籍資料予被告，由被告向國通公司佯稱客戶「邱博
仁」欲購車，並以「邱瑞風」為保證人，再由被告在汽車附條件買賣契約書、動產抵
押設定書、授權書及本票上（未填金額）分別偽簽「邱博仁」、「邱瑞風」之署押，
並在附條件買賣契約書、本票上對保人欄偽簽「王水文」署押。另由張姓男子持該偽
造之印章，在上開資料蓋用偽造「邱博仁」、「邱瑞風」印文後，將偽造完成之購車
資料交付裕融企業股份有限公司（下稱裕融公司），嗣經該公司審核，准予貸款新台
幣六十五萬元，足生損害於王水文、邱博仁、邱瑞風、國通公司及裕融公司等情。因
而論處被告共同行使偽造私文書，足以生損害於他人罪刑，並就其中偽造之印文、署
押，說明應依刑法第二百十九條規定宣告沒收。然該「邱博仁」、「邱瑞風」之印章
既屬偽造，且無證據證明業已滅失，揆諸首揭說明，併應為沒收諭知，始為適法。原
確定判決對之漏未為沒收宣告，自有判決不適用法則之違法。案經確定，非常上訴意
旨執以指摘，洵有理由，惟原判決尚非不利於被告，應由本院僅將該違背法令部分撤
銷，以資糾正。
據上論結，應依刑事訴訟法第四百四十七條第一項第一款前段，判決如主文。
中      華      民      國    九十二    年      一      月      九      日
                              最高法院刑事第十二庭
                                  審判長法官  張  淳  淙
                                        法官  謝  俊  雄
                                        法官  蘇  振  堂
                                        法官  張  春  福
                                        法官  呂  丹  玉
      右正本證明與原本無異
                                              書  記  官
中      華      民      國    九十二    年      一      月     十五     日


司法院資訊處製作；財團法人民間司法改革基金會備份。
